臺灣高等法院臺中分院刑事判決　　　　95年度上訴字第2875號
上　訴　人　臺灣彰化地方法院檢察署檢察官
被　　　告　乙○○
　　　　　　　　　　現另案在臺灣彰化監獄執行中
上列上訴人因被告違反電信法案件，不服臺灣彰化地方法院95年
度訴字第1117號中華民國95年9月28日第一審判決（起訴案號：
臺灣彰化地方法院檢察署95年度偵緝字第293號），提起上訴，
本院判決如下：
    主  文
上訴駁回。
    理  由
一、公訴意旨略以：被告乙○○於民國92年12月間某日，基於意
    圖為自己免繳電信通訊費用不法利益之概括犯意，在彰化縣
    員林鎮○○路某泡沫紅茶店內，向姓名年籍不詳綽號「小雄
    」之成年男子，以總價新臺幣（下同）6,000 元之價格，購
    買包括甲○○於92年11、12月間所遺失向中華電信股份有限
    公司（下稱中華電信公司）承租門號0000000000號門號卡1
    張在內之門號卡共3 張及不詳廠牌型號之行動電話手機2 支
    ，並自92年12月19日至93年2 月23日止，連續持上開甲○○
    承租中華電信公司門號卡插入行動電話中，撥號啟動其內門
    號卡所含屬電腦電磁紀錄序號而盜用該電信設備予不知情之
    友人黃文昌、曹彩雲等人，致使中華電信公司之通信系統，
    誤信其為有權撥打之行動電話租用戶而提供通信服務，被告
    因而取得免納電信費用合計5,645 元之不法利益，足以生損
    害於中華電信公司及甲○○，因認被告所為，係犯電信法第
    56條第1 項之盜用他人電信設備通信罪嫌云云。
二、按犯罪事實應依證據認定之，無證據不得認定其犯罪事實；
    又不能證明被告犯罪者，應諭知無罪之判決，且被告之自白
    ，不得作為有罪判決之唯一證據，仍應調查其他必要之證據
    ，以察其是否與事實相符，刑事訴訟法第154 條第2 項、第
    30 1條第1 項及第156 條第2 項分別定有明文。次按刑事訴
    訟法第161 條第1 項規定：檢察官就被告犯罪事實，應負舉
    證責任，並指出證明之方法。因此，檢察官對於起訴之犯罪
    事實，應負提出證據及說服之實質舉證責任。倘其所提出之
    證據，不足為被告有罪之積極證明，或其指出證明之方法，
    無從說服法院以形成被告有罪之心證，基於無罪推定之原則
    ，自應為被告無罪判決之諭知（最高法院92年度台上字第
    128 號判例參照）。
三、本件公訴人認被告涉有上開罪嫌，無非係以(1)證人即告訴人
    甲○○於警詢之證述、(2)0000000000號行動電話通話明細清
    單、(3)證人黃文昌、曹彩雲於警詢之證述、(4)被告乙○○於
    警詢及偵查中之自白為其主要論據。惟訊據被告於本院審理
    程序堅詞否認犯行，辯稱：伊雖曾購買不知來源之門號卡及
    手機，但係於92年10月23日入監前2 、3 個月所購買，於92
    年10月23日入監後即未曾再使用；而伊自92年10月23日起至
    93年1 月9 日止，均在監執行強制戒治，根本不可能買門號
    卡盜打電話，且出監後伊亦未再使用行動電話等語。
四、經查：
  (一)按被告以外之人於審判外之陳述，雖不符刑事訴訟法第159
    條之1至第159條之4之規定，然經當事人於審判程序同意作
    為證據，法院審酌該言詞陳述作成時之情況，認為適當者，
    亦得為證據；當事人、代理人或辯護人於法院調查證據時，
    知有刑事訴訟法第159條第1項不得為證據之情形，而未於言
    詞辯論終結前聲明異議者，視為有前項之同意，刑事訴訟法
    第159條之5定有明文。查告訴人甲○○及證人黃文昌、曹彩
    雲於警詢中之陳述，固均為審判外之陳述而屬傳聞證據，惟
    原審審理時，已依法定程序傳喚證人曹雲彩、黃文昌到場，
    命其具結陳述，並使被告有與證人對質及詰問之機會，已確
    保被告之對質詰問權，且被告就前開審判外之陳述，於原審
    及本院審理中均不爭執其證據能力，復未曾於言詞辯論終結
    前聲明異議，而本院審酌上開陳述作成時之情況，並無違法
    取證之瑕疵，認以之作為證據為適當，上開審判外之陳述，
    均有證據能力，合先敘明。
  (二)門號0000000000號行動電話之門號卡，係甲○○向中華信公
    司所承租，而於92年11、12月間遺失該手機及門號卡之事實
    ，業據告訴人甲○○於警詢中指述綦詳，並有行動電話租用
    資料在卷可稽，堪信屬實。惟被告乙○○自92年10月23日起
    至93年1月9日止，在戒治所執行強制戒治，此有臺灣高等法
    院被告前案紀錄表在卷可按；又依被告於92年10月24日入監
    時所攝之口卡照片顯示，當時進入戒治所執行強制戒治之人
    ，確係被告無誤，此經原審及本院當庭勘驗明確，並有被告
    入監口卡照片在卷可稽，故當時執行強制戒治時，亦無人別
    執行錯誤之情事，則被告既於92年10月23日起至93年1月9日
    止，均在戒治所執行強制戒治，自不可能於該期間內撥號啟
    動0000000000號行動電話之門號卡所含屬電腦電磁紀錄序號
    而盜用該電信設備。
  (三)門號0000000000號行動電話與門號0000000000號行動電話固
    有通聯情形，惟依卷附之通聯紀錄顯示，該2支電話之通聯
    時間多集中在92年12月19日、92年12月20日、92年12月21日
    、92年12月22日（見警詢卷宗之通聯紀錄），彼時被告乙○
    ○既在戒治所執行強制戒治，已見前述，自不可能於該期間
    內撥號啟動0000000000號行動電話之門號卡所含屬電腦電磁
    紀錄序號而盜用該電信設備，顯然當時持用門號0000000000
    號行動電話與曹彩雲通聯者，另有其人，足認證人曹彩雲於
    警詢證稱：上開通聯紀錄中與其所使用之0000000000號行動
    電話通聯之人，即為乙○○云云（見曹彩雲93年6月28日警
    詢筆錄），並非實情；況證人曹彩雲於原審審理中證稱：當
    時是警察拿通聯記錄，說0000000000號行動電話就是乙○○
    使用，並告知乙○○涉及電信法，乙○○這個名字是警察先
    講出來的等語（見原審95年9月14日審判筆錄第5頁），自難
    僅憑證人曹彩雲於警詢之陳述，遽為不利被告之認定。至門
    號0000000000號行動電話與門號0000000000號行動電話於93
    年1月9日之後雖有零星之通聯情形，惟該行動電話於93 年1
    月9日之前既非被告所盜用，而係其他不詳之人所持用，自
    難僅憑該通聯紀錄及證人曹彩雲所為不符實情之陳述，逕指
    被告於93年1月9日之後盜用該電信設備。
  (四)門號0000000000號行動電話與門號0000000000號行動電話固
    有通聯情形，惟依卷附之通聯紀錄顯示，該2支電話之通聯
    時間為93年1月9日上午9時14分37秒、93年1月9日上午9時30
    分26秒（見警詢卷宗之通聯紀錄）；又被告乙○○係於93年
    1月9日下午獲釋而離開戒治所，此經本院向嘉義戒治所查詢
    屬實，有電話紀錄在卷可稽（見本院卷宗第26頁），則依門
    號0000000000號行動電話與門號0000000000號行動電話之通
    聯時間，彼時被告乙○○尚在戒治所內，自不可能於該時間
    盜用0000000000號門號卡之電信設備。雖證人黃文昌於警詢
    中證稱：其係在彰化縣員林鎮黃金帝國之遊樂場將
    0000000000號行動電話借給不認識之客人撥打，警方所提示
    該門號電話與0000000000號電話之通聯記錄都是該不認識之
    客人撥打給乙○○云云（見93年7月28日警詢筆錄），惟其
    於原審審理中證稱：其不知道那時候客人是打電話給乙○○
    ，只知道上開通聯是客人所撥打，係警察告知0000000000
    號行動電話係乙○○在使用等語（見原審95年8月31日審判
    筆錄第4頁），足認證人黃文昌於警詢中之陳述與事實不符
    ，亦難採為不利被告之認定。
  (五)綜上所述，證人曹彩雲持用之門號0000000000號行動電話及
    證人黃文昌持用之門號0000000000號行動電話，固與門號
    0000000000號行動電話均有通聯情形，惟均不能證明係被告
    盜用該0000000000號行動電話。雖被告於偵查中供稱伊有盜
    用他人電信設備，伊購得之門號卡本來就插在手機裡面，伊
    也沒有去看號碼云云（見95年6月9日偵訊筆錄），惟被告於
    偵查中之陳述，並無積極證據證明確與事實相符，尚難單憑
    被告於偵查中之簡略自白，遽指被告有何違反電信法之犯行
    。此外，復查無其他積極證據足資證明被告犯罪，揆諸首揭
    說明，本件犯罪猶屬不能證明，自應為被告無罪之諭知。
五、原審因為被告無罪之諭知，洵無不當。檢察官上訴意旨略以
    ：本案被告於92年10月23日至93年1月9日止，均在監執行
    強制戒治固然無誤，因之本案起訴書認定被告於92 年12月
    間故買甲○○所遺失之0000000000號門號晶片卡，並於92年
    12月19日至93年2月23日止使用前開晶片卡之時間確有誤載
    ，應予更正為被告於93年1月9日後不詳時間購買前開門號晶
    片卡，並持以使用至93年2月23日；警方偵辦之初，並不
    知係何人盜用甲○○所有之晶片卡，其只能透過訪查「與00
    00000000號之門號通聯之人」，才能得知到底係何人盜用00
    00000000號之門號晶片卡，因此經詢問曹彩雲，方知盜用
    0000000000號門號之人即為被告，因之證人曹彩雲於審理中
    所述，顯難遽採，而證人曹彩雲既於偵查中指認被告，被告
    復於偵查中坦承與證人曹彩雲為朋友，且在0000000000號門
    號之通聯紀錄中，於93年1月9日後仍多次與證人曹彩雲所使
    用之0000000000號門號聯繫，可以佐證證人曹彩雲於偵查中
    所述屬實等語，固非無見。惟查：(一)僅憑證人曹彩雲於警詢
    中之證詞，尚難執為不利被告之認定，已詳見前述；(二)證人
    曹彩雲於偵查中未經傳喚，並未為任何陳述；(三)門號
    0000000000號行動電話與門號0000000000號行動電話於93
    年1月9日之後雖有零星之通聯情形，惟該行動電話於93年1
    月9日之前既非被告所盜用，亦難僅憑該通聯紀錄，逕指被
    告於93年1月9日之後盜用該電信設備；(三)起訴事實固經檢察
    官上訴更正為被告於93年1月9日後不詳時間購買前開門號晶
    片卡，並持以使用至93年2月23日，惟檢察官仍未依刑事訴
    訟法第161條第1項規定，就被告此部分犯罪事實，指出證明
    之方法。本件原審判決已詳敘就卷內證據調查之結果，而為
    綜合判斷、取捨，認不足證明被告確有檢察官所指訴之犯行
    ，其得心證的理由已說明甚詳，且所為論斷從形式上觀察，
    亦難認有違背經驗法則、論理法則，或有其他違背法令之情
    形，自難任意指為違法。檢察官提起上訴，僅憑證人曹彩雲
    之證詞而為爭執，仍未提出其他積極事證證明被告有何違反
    電信法之行為，其上訴為無理由，應予駁回。
據上論斷，應依刑事訴訟法第368條，判決如主文。
本案經檢察官丙○○到庭執行職務。
中　　華　　民　　國　　96　　年　　1 　　月　　18  　日
            刑事第七庭    審判長法　官　林　榮　龍
                                法　官　黃　日　隆
                                法　官　鄭　永　玉
上列正本證明與原本無異。
如不服本判決應於收受送達後十日內向本院提出上訴書狀，其未
敘述上訴之理由者並得於提起上訴後十日內向本院補提理由書（
均須按他造當事人之人數附繕本）。
                                書記官　　瑞  芳
中　　華　　民　　國　　96　　年　　1　　月　　18  　日
